# 包含境外子企业内部交易的合并报表处理！

提问人：fangdaojun 时间：2016-01-13 20:01:12
各位网友，A公司为境内子公司（人民币为记账本位币），其全资持有一家在美国设立的境外子企业B（美元为记账本位币）， 2015年 3 月 1 日，B公司为A公司提供了一项咨询服务，对价 10 万美元， 3 月 1 日的即期汇率是 10 ，此时A公司的账务处理是：借：销售费用10 万美元 100 万人民币 贷：银行存款 [size=14.3999996185303px]10万美元 100 万人民币；B公司的会计处理是：借：银行存款[size=14.3999996185303px]10万美元 100 万人民币 贷：营业收入 [size=14.3999996185303px]10万美元 100 万人民币 ，此时如编制合并报表，则将销售费用和营业收入进行抵消（均抵消 100 万元），合并处理无问题； 2015 年 12 月 31 日，美元的即期汇率是 9 ，全年的平均汇率是8.5，A公司的报表对此业务不在进行账务处理，B公司则进行外币报表折算 借：银行存款 （9-10）*10=-10万人民币 贷：营业收入（8.5-10）*10=-15万元 其他综合收益 5 万元，请问此时在合并报表层面的抵消分录该如何处理？（ 1 ）借：营业收入 85 万元 贷：销售费用 100 其他综合收益 -15万元，这样处理则把该笔外币内部交易因外币折算折算产生的利润给抵消回来了，但是合并资产负债表会多出一块其他综合收益-10万元；（ 2 ）[size=14.3999996185303px]借：营业收入 85 万元 贷：销售费用 100 财务费用 -15万元，这样处理合并资产负债表不会产生其他综合收益，但这笔外币内部交易则会产生 10 万的折算损益进入利润表；个人理解第一种方式考虑的思路是基于内部交易不会对合并损益表产生影响的视角考虑问题；第二种方式是站在合并报表视角考虑问题，视同没有发生这笔外部内部交易，那么这 10 美元会在A公司报表通过年底汇率重估计入财务费用，对利润表产生影响；请问哪一种方式的处理更准确？还有，此问题是否是讲解中关于“母公司含有实质上构成对子公司(境外经营)净投资的外币货币性项目的情况下[size=14.3999996185303px]”合并报表编制的考虑有联系，谢谢！@chenyiwei

回答人：chenyiwei
你说的第一种做法比较合理，表明该差额是由于经济资源在合并集团内功能货币不同的组成部分之间的转移所导致，恰恰更符合合并报表整体的观点，而不仅仅是“基于内部交易不会对合并损益表产生影响的视角考虑问题”。

提问人：fangdaojun 时间：2016-01-13 20:48:24
谢谢陈版，不过如果这样是不是就表明从企业集团合并角度考虑，整个集团有很多外币存款，但分布地点不同会计处理就会不一样，如外币存款在境内公司汇率重估差异就会计入损益，如外币存款在境外公司汇率的差异会计入外币报表折算差额，这是不是表明整个集团对于外币存款核算方法不一致？更有甚者只要挪动了外币存放的地点（境外到境内或境内到境外）就会出现确认损益到确认权益之间的转换，这是否不符合会计处理的一致性原则并存在一定的盈余管理空间？

回答人：chenyiwei
可以这样理解。经济资源在合并集团内的功能货币不同的组成部分（即经济环境不同的组成部分）之间转移时，在合并报表层面会有其他综合收益的影响。但因为其他综合收益处置子公司时才计入损益，所以很难用此操纵损益。